【裁判字號】    97,訴,1253
【裁判日期】    980331
【裁判案由】    侵權行為損害賠償
【裁判全文】
臺灣高雄地方法院民事判決              97年度訴字第1253號
原      告  丙○○
訴訟代理人  鍾夢賢律師
複代理人    乙○○
被      告  甲○○
訴訟代理人  李育任律師
當事人間請求侵權行為損害賠償事件，本院民國98年3 月17日言
詞辯論終結，判決如下：
    主  文
原告之訴及假執行之聲請均駁回。
訴訟費用由原告負擔。
    事實及理由
一、原告主張：被告於民國（下同）95年12月8 日零時5 分許，
    駕駛車牌號碼6638-MG 號自小客車，沿高雄縣橋頭鄉○○路
    由西往東方向行駛，行經該路與甲樹路設有閃光號誌之交岔
    路口時，疏未注意車前狀況，並減速慢行做隨時停車之準備
    ，而撞及騎乘車牌號碼XDV-745 號機車，沿甲樹路由北往南
    行駛，正欲左轉之被害人韓同即原告之父，韓同經送醫仍不
    治死亡。上開事故經送台灣省高屏澎區車輛行車事故鑑定委
    員會鑑定與台灣省車輛行車事故覆議鑑定委員會覆議結果，
    均認為韓同係酒後駕駛，酒精濃度嚴重過量且於支線駕駛重
    機車未讓幹道車先行為肇事主因，惟上開鑑定係以煞車痕起
    點估算撞擊點，以致認為韓同係左轉白樹路為閃避被告之來
    車而偏左行駛致遭被告撞及，惟煞車痕起點並不代表該處即
    為撞擊點。實則，韓同係行經交叉路口遭被告撞及機車車身
    右側，且依警政署90年11月29日警署交字第251303號函所載
    ，以煞車痕長度推算車速，並未考量車輛輪胎鎖死前之煞車
    過程與撞及時之動能損耗，故不宜僅依煞車痕參照交通部於
    61年5 月5 日交督字第0444號函發布之「一般公路汽車煞車
    距離、行車速度對照表」推算車速，故被告當時之車速不應
    僅有時速40至50公里，足認鑑定機關認定韓同為肇事主因，
    係屬速斷。況依韓同之機車係車身右方遭被告所駕汽車前頭
    撞擊，由此不難推知被告之煞車痕位置約當於路口中心點，
    顯見被告已駛越交叉路口中心點才撞擊韓同之機車車身右側
    ，若非被告未注意車前狀況且超速，應不致於發生車禍。此
    外縱使被告未超速，但倘以被告車速40至50之時速，再參考
    其反應距離，倘非被告漫不經心或使用行動電話，應不致於
    發生車禍，足認韓同雖有酒後駕車，但係在路口中心點遭撞
    擊，韓同應無肇事原因，縱認韓同應負與有過失責任，分擔
    之比例應不及百分之20。又韓同係因被告之上開侵權行為而
    死亡，原告丙○○為韓同之子，為此支出殯葬費新台幣（下
    同）327, 200元、醫療費1,99 5元，精神上並因此痛苦不堪
    ，得請求精神慰撫金80萬元，再扣除被告先前已給付之40萬
    元，原告得請求被告賠償之金額，共計729,195 元。爰依侵
    權行為之法律關係，聲明請求：（一）被告應給付原告丙○
    ○729,195 元，及自起訴狀繕本送達之翌日起至清償日止，
    按年利率5%計算之利息。（二）原告願供擔保請准宣告假執
    行。
二、被告則以：被告固不否認於95年12月8 日零時5 分許，駕駛
    車牌號碼6638-MG 號自小客車，於高雄橋頭鄉○○路與甲樹
    路設有閃光號誌之交岔口與韓同發生車禍，並致韓同死亡，
    惟當時韓同抽血檢驗之酒測值為每公升1.075 毫克，已超過
    標準值，且其騎車路段係屬支線道車，未讓屬幹線道車之被
    告先行，故韓同之行為為本件交通事故之肇事主因，被告行
    經閃黃燈路口未減速慢行則為肇事次因，此亦經鑑定機關鑑
    定屬實。倘韓同未酒後駕駛，且未搶道，縱使被告未減速慢
    行，亦不致發生本件車禍，故原告自應承擔韓同之過失責任
    ，被告僅須負10分之3 之與有過失責任。又原告於66年1 月
    26日出生，現年32歲，有工作能力可獨自成家，對韓同之依
    賴已有稍減，其請求被告賠償80萬元之慰撫金顯然過高，應
    以60萬元為適當。再被告已於96年3 月26日給付原告40萬元
    ，已超過原告所得請求被告賠償之金額，原告自不得再請求
    被告賠償等語，資為抗辯，並答辯聲明請求駁回原告之訴，
    如受不利判決願供擔保請准宣告免為假執行。
三、下列事項為兩造所不爭執，並有協議書、國防部南部地方軍
    事法院96年訴字第049 號判決書及該案卷宗、台灣省高屏澎
    區車輛行車事故鑑定委員會鑑定書、台灣省車輛行車事故覆
    議鑑定委員會覆議書、戶籍謄本、相驗屍體證明書等各1 份
    為證，堪信屬實：
（一）被告於上開時間，駕車行經高雄縣橋頭鄉○○路、甲樹路
      設有閃光號誌之交岔路口時，因疏未注意車前狀況及減速
      慢行做隨時停車之準備，適韓同亦騎乘機車沿甲樹路由北
      往南行駛行經上開地點欲左轉，二車因此發生碰撞，韓同
      經送醫仍不治死亡。
（二）韓同經抽血檢驗結果，其酒測值為每公升1.075 毫克。
（三）丙○○為韓同之子，因本件事故而支出殯葬費327,200 元
      、醫療費1,995 元，精神上並受有40萬元之損害。
（四）被告已於96年3 月26日給付原告40萬元。
（五）被告之過失致死犯行，業經國防部南部地方軍事法院以96
      年度訴字第49號判處有期徒刑7 月，緩刑2 年確定。
四、爭執要旨：
（一）系爭車禍之肇事主因為何？
（二）韓同與被告應負何種百分比例之肇事責任？
（三）原告所得請求之損害數額扣除40萬元後應以若干為適當？
五、法院之判斷：
（一）按「汽車駕駛人有下列情形之一者，不得駕車：一、連續
      駕車超過八小時。二、飲用酒類或其他類似物後其吐氣所
      含酒精濃度超過每公升○‧二五毫克或血液中酒精濃度超
      過百分之○‧○五以上。... 」、「汽車行駛時，駕駛人
      應注意車前狀況及兩車併行之間隔，隨時採取必要之安全
      措施」、「汽車駕駛人，爭道行駛有下列情形之一者，處
      新臺幣600 元以上1800元以下罰鍰：一、不按遵行之方向
      行駛。.... 九 、支線道車不讓幹線道車先行。... 」，
      道路交通安全規則第114 條第5 款、第94條第3 項、道路
      交通管理處罰條例第45條第9 款，分別定有明文。經查，
      訴外人韓同之行車路線，依道路交通事故現場圖所示，為
      沿高雄縣橋頭鄉○○路自北向南行駛，被告則沿同鄉○○
      路自西向東行駛，二者行駛道路相較結果，前者係屬支線
      道，後者為幹線道，依上開道路交通管理處罰條例之規定
      ，韓同駕駛之支線道車應讓被告駕駛之幹線道車先行。又
      依上開現場圖所示，案發時，系爭交叉路口東西向號誌為
      閃光黃燈，南北向號誌為閃光紅燈，參照道路交通號誌設
      置規則第211 條第1 、2 款之規定，前者表示警告，後者
      表示停車再開，故韓同應讓被告優先行駛，路權歸屬被告
      。此外本件車禍發生後，韓同經抽血檢測酒精值為215.
      91M G / DL，換算酒測呼氣值為1.075 毫克，嚴重違反上
      開道路交通安全規則之規定，故韓同之駕駛行為，對於本
      件車禍之發生，因負主要之肇事過失責任。惟被告駛至交
      叉路口時，未減速慢行且未注意車前狀況，亦違反上開道
      路交通安全規則之規定，對於本件車禍之發生，應負次要
      之過失責任。另上開車禍經送台灣省高屏澎區車輛行車事
      故鑑定委員會鑑定與台灣省車輛行車事故覆議鑑定委員會
      覆議結果，亦均同此認定，有上開鑑定函2 份在卷可查。
      本院審酌韓同與被告之違規情節，認為韓同應負百分之70
      之肇事責任，被告應負百分之30之肇事責任。原告雖主張
      韓同除酒後駕駛外，並無其他違規行為，至多負百分之20
      之肇事責任云云，惟上開主張與車禍現場及肇事情節不符
      ，且與本院調查之結果不同，不足採信。又原告雖質疑被
      告時速之推算方式，惟交通部發佈之計算方式，並非毫無
      科學根據，故原告關於時速之抗辯，不足採信。
（二）按「因故意或過失，不法侵害他人之權利者，負損害賠償
      責任。」，民法第184 條第1 項前段定有明文。被告對於
      本件車禍之發生，既應負百分之30之過失責任，依上開法
      律規定，自應負損害賠償任。茲就原告得請求賠償之數額
      詳述如下：
   1、關於原告所得請求之非財產上損害：
      按不法侵害他人致死者，被害人之父、母、子、女及配偶
      ，雖非財產上之損害，亦得請求賠償相當之金額，民法第
      194 條定有明文。本件原告為韓同之子，依上開規定，得
      請求被告給付非財產上損害賠償。本院審酌被告為在職軍
      人（中士），收入尚可，95年度財產總額為210200元，原
      告已32歲，亦有工作收入，95年度財產總額為0000000 元
      資力及原告已32歲，對父親之感情依賴稍減等一切情狀，
      認為原告主張受有80萬元之精神慰撫金損害，尚屬適當。
   2、關於原告得請求之殯葬費、醫療費用：
      按「不法侵害他人致死者，對於支出醫療及增加生活上需
      要之費用或殯葬費之人，亦應負損害賠償責任。」，民法
      第192 條第1 項定有明文。本件原告主張一共支出韓同之
      殯葬費329195元及醫療費用1995元等事實，既為被告所不
      爭執，堪信屬實，則依上開規定，被告應負損害賠償責任
      。
六、綜上所述，原告支出韓同之殯葬費之損害329195元、醫療費
    用1995元及所受之精神損害賠償80萬元，一共受有0000000
    元之損害。惟韓同對此車禍之發生，應負百分之70之與有過
    失責任，被告自得依民法第217 條之規定，主張減輕賠償責
    任，故本院認為原告所受上開損害，應按韓同之過失比例減
    少，亦即應減去0000000 元之百分之70（即791833元），故
    原告得請求被告賠償之數額為339357元。惟被告於96年3 月
    26 日 已給付原告40萬元，二者相抵結果，被告所支付金額
    已超出原告請求之金額，從而原告主張被告應再給付
    729,195 元，及自起訴狀繕本送達之翌日起至清償日止，按
    年利率5% 計 算之利息，為無理由，應予駁回。其假執行之
    聲請，亦失所附麗，應予一併駁回。
七、據上論結，本件原告之訴為無理由，依民事訴訟法第78條，
    判決如主文。
中    華    民    國    98    年    3     月    31    日
                  民事鳳山分庭法  官  吳文婷
正本證明係照原本作成。
如不服判決，應於送達後二十日內，向本院提出上訴狀並表明上
訴理由，如於判決送達前提起上訴者，應於判決送達後十日內補
提上訴理由書（須附繕本）。
中    華    民    國    98    年    3     月    31    日
                              書記官  林仕興


司法院資訊處製作；財團法人民間司法改革基金會備份。
